臺灣板橋地方法院刑事判決　　　　　　　94年度訴字第1302號
公　訴　人　臺灣板橋地方法院檢察署檢察官
被　　　告　甲○○
上列被告因違反商業會計法等案件，經檢察官提起公訴（94年度
偵緝字第880 號），經本院合議庭裁定改依簡式審判程序審理並
判決如下：
    主  文
甲○○共同連續以明知為不實之事項，而填製會計憑證，處有期
徒刑伍月，如易科罰金，以佰元折算壹日。
    事  實
一、甲○○受真實姓名年籍不詳、綽號「眼鏡」之成年男子之邀
    ，自民國90年12月間26日起至91年5 月間止，擔任金全信有
    限公司（下稱金全信公司，設於臺北市大同區○○○路205
    號11樓）之名義負責人，屬公司法規定之公司負責人，乃以
    製作會計憑證為其附隨業務之人。其明知金全信公司與另一
    虛設之皓達企業有限公司（下稱皓達公司，設高雄縣鳳山市
    ○○街175 巷21弄7 號之4 ，負責人為溫振乾，業經臺灣高
    雄地方法院檢察署檢察官另案併由本院以92年度訴字第2350
    號案件審理中），並無交易往來，竟與「眼鏡」、溫振乾共
    同基於以明知為不實事項而填製會計憑證之概括犯意聯絡，
    於91年4 月間，以金全信公司之名義，連續在上址明知為不
    實之事項而填製於業務上作成屬會計憑證三聯式統一發票共
    7 張（發票號碼分別為MB00000000、MB00000000、MB000000
    00、MB00000000、MB00000000、MB00000000、MB00000000，
    金額共計新臺幣『下同』0000000 元），並將各該發票之第
    二聯扣抵聯持交皓達公司，由皓達公司將之充作交易進貨與
    費用支出憑證，於91年5 月15日持向高雄縣稅捐稽徵處用以
    申報營業稅。
二、案經財政部臺灣省南區國稅局高雄縣分局移送臺灣高雄地方
    法院檢察署呈請臺灣高等法院檢察署核令移轉臺灣板橋地方
    法院檢察署檢察官偵查起訴，經本院合議庭裁定改以簡式審
    判程序審理。
    理      由
一、上揭犯罪事實，業據被告甲○○於本院審理中坦承不諱，而
    皓達公司係虛設之公司，實際並無營業行為，溫振乾係皓達
    公司之人頭負責人等節，亦經另案被告許應時（臺灣臺北地
    方法院85年度訴字第1660號）、溫振乾、金昌平（本院92年
    度訴字第2350號）於接受法務部調查局詢問時及溫振乾於偵
    查中供述無訛，有本院依職權調閱之溫振乾、許應時、金昌
    平之調查筆錄與偵訊筆錄影本存卷足參。此外，並有金全信
    公司填製之三聯式統一發票之第二聯扣抵聯7 張、高雄縣營
    業人銷售額與稅額申報書、皓達公司及其上游廠商虛設行號
    流程圖、統一發票明細表、營利事業暨扣繳單位資料、財政
    部臺灣省南區國稅局91年度皓達公司綜合所得稅各類所得資
    料清單、臺北市商業管理處金全信公司案卷等影本附卷可資
    佐證，足認被告之自白與事實相符，本件罪證明確，其犯行
    洵堪認定。
二、按統一發票係營業人於銷售貨物或勞務時，開立並交付予買
    受人之交易憑證，足以證明會計事項之經過，應屬商業會計
    法所稱之會計憑證（最高法院87年度台非字第389 號判決可
    資參照）。被告甲○○係金全信公司登記之負責人，其上開
    填製之統一發票，係被告附隨於其業務所應作成之文書，本
    質上亦屬刑法第215 條之文書。惟商業會計法第71條第1 款
    之不實填載會計憑證罪，原即含有業務上登載不實之本質，
    與刑法第215 條業務上文書登載不實罪均規範處罰同一之登
    載不實行為，應屬法規競合，前者為後者之特別規定，依特
    別法優於普通法之原則，應優先適用商業會計法第71條第1
    款之罪論處（最高法院92年度台上字第725 號判決可資參照
    ），是核被告所為，係犯商業會計法第71條第1 款之明知為
    不實事項而填製會計憑證罪。公訴意旨認被告所犯刑法第21
    6 條、215 條之行使業務登載不實文書罪與商業會計法第71
    條第1 款之明知為不實事項而填製會計憑證罪係有方法結果
    之牽連關係而屬牽連犯，尚有未洽。被告與綽號「眼鏡」之
    成年男子、溫振乾間，就上開犯行有犯意聯絡及行為分擔，
    為共同正犯。被告多次明知不實事項而填製會計憑證統一發
    票之犯行，時間緊密，犯罪構成要件相同，顯係基於概括犯
    意為之，為連續犯，應依刑法第56條之規定論以一罪，並依
    法加重其刑。爰審酌被告曾因詐欺案件，經臺灣桃園地方法
    院於92年8 月4 日以92年度桃簡字第134 號判處有期徒刑8
    月，緩刑4 年確定，有臺灣高等法院被告前案紀錄表在卷為
    據，並兼衡其犯罪之動機、目的、手段、犯罪所生危害及犯
    後尚能坦承犯行等一切情狀，量處如主文所示之刑，並諭知
    易科罰金之折算標準。
三、公訴意旨另以：被告甲○○與溫振乾共同基於幫助他人逃漏
    營業稅捐之犯意聯絡，在91年3 、4 月間，以金全信公司名
    義，先後在上址連續多次以明知為不實之事項而填製前開屬
    會計憑證之統一發票發票共7 紙，並分別持交皓達公司以作
    為進貨憑證，並於皓達公司依營業稅法規定申報營業稅時，
    用以申報扣抵進項稅額，致皓達公司以此不正當方法總計逃
    漏營業稅總額249465元，因認被告尚涉犯稅捐稽徵法第43條
    之幫助逃漏稅捐罪（起訴意旨原誤載被告此部分係涉犯稅捐
    稽徵法第47條第1 款、第41條之罪，並認被告此部分之罪名
    與其所犯商業會計法第71條第1 款之明知不實事項而填製會
    計憑證罪應予分論併罰，然業經公訴檢察官於本院審判期日
    當庭更正為稅捐稽徵法第43條之幫助逃漏稅捐罪，並認該罪
    與明知不實事項登載憑證罪間有方法結果之牽連關係，見本
    院94年8 月18日審判筆錄及所附檢察官論告書）等語。惟按
    稅捐稽徵法之規定係屬結果犯，除犯罪之目的在逃漏稅捐外
    ，並須有逃漏應納稅捐之結果事實，始足以構成該條之罪。
    而同法第43條所規定之幫助犯第41條之罪，當亦應以受幫助
    之納稅義務人確有犯第41條之事實與結果者，方有幫助逃漏
    稅捐罪責成立之可言。另營業稅係針對在我國境內銷售貨物
    或勞務及進口貨物時課徵之稅捐，此觀加值型與非營業加值
    型營業稅法第1 條之規定自明，故如無銷售貨物、勞務或進
    口貨物等營業行為，即無課徵營業稅之餘地，殆無疑義（最
    高法院91年度台上字第216 號判決、90年度台上字第6163號
    判決意旨可資參照）。查本件皓達公司乃虛設之公司，並無
    實際營業行為乙節，業經本院認定如前，公訴意旨同認皓達
    公司乃虛設之行號，金全信公司與皓達公司間並無銷貨之事
    實，則金全信公司與皓達公司間既無生意之往來，亦即並未
    發生營業行為，皓達公司本無須繳納營業稅，當不生逃漏營
    業稅之問題，揆諸前揭說明，本件自亦難論以被告幫助逃漏
    稅捐之罪責。惟公訴意旨認被告此部分幫助逃漏稅捐罪與前
    開經起訴並經論罪科刑之商業會計法第71條第1 款之罪有方
    法結果之牽連關係，爰不另為無罪之諭知，附此說明。
據上論斷，應依刑事訴訟法第273 條之1 第1 項、第299 條第1
項前段，商業會計法第71條第1 款、刑法第11條前段、第28條、
第56條、第41條第1 項前段，罰金罰鍰提高標準條例第2 條，判
決如主文。
本案經檢察官乙○○到庭執行職務。
中　　華　　民　　國　　94　　年　　8 　　月　　24　　日
                  刑事第七庭  審判長  法　官  陳恒寬
                                      法?官  許必奇
                                      法?官  吳佳穎
以上正本證明與原本無異
如不服本判決應於送達後10日內向本院提出上訴狀
                                      書記官　蔡美如
中　　華　　民　　國　　94　　年　　8 　　月　　29　　日
附錄本案論罪科刑法條全文：
商業會計法第71條
商業負責人、主辦及經辦會計人員或依法受託代他人處理會計事
務之人員有左列情事之一者，處5 年以下有期徒刑、拘役或科或
併科新台幣15萬元以下罰金：
一　以明知為不實之事項，而填製會計憑證或記入帳冊者。
二　故意使應保存之會計憑證、帳簿報表滅失毀損者。
三　意圖不法之利益而偽造、變造會計憑證、帳簿報表內容或撕
    毀其頁數者。
四　故意遺漏會計事項不為記錄，致使財務報表發生不實之結果
??者。
五　其他利用不正當方法，致使會計事項或財務報表發生不實之
??結果者。
